臺灣臺南地方法院臺南簡易庭民事判決
111年度南小字第1561號
原      告  億豪管理顧問股份有限公司

法定代理人  王子德  
訴訟代理人  李妹蘭  
被      告  蘇志煌  
上列當事人間請求給付電信費事件，本院於民國111年11月21日
言詞辯論終結，判決如下：
    主      文
原告之訴駁回。
訴訟費用由原告負擔。
    事實及理由
一、按訴狀送達後，原告不得將原訴變更或追加他訴，但擴張或
    減縮應受判決事項之聲明者，不在此限，民事訴訟法第255
    條第1項第3款定有明文。查本件原告原起訴請求：被告應給
    付原告新臺幣（下同）53,866元，及自民國107年1月9日起
    至清償日止，按週年利率百分之5計算之利息。嗣於訴訟中
    變更為請求被告給付32,186元。經核原告此一變更，乃屬減
    縮應受判決事項之聲明，與前開規定並無不合，應予准許。
二、原告主張：被告於104年8月間向原債權人遠傳電信股份有限
    公司（下稱遠傳電信公司）申請租用0000000000、00000000
    00號之行動電話服務，並簽立第三代行動通信/行動寬頻業
    務服務申請書（下稱系爭申請書），約定選擇資費方案為「
    限NP 4G新絕配1399限30手機案」，合約期間30個月，如提
    前退租（含因違約致遭停機者）、取消或調降費率者，應給
    付專案補貼款19,000元，並以合約未到期日數與合約總日數
    ，按比例逐日遞減計付。詎被告自104年10月起即未再繳納
    電信費，遭遠傳電信公司提前終止合約，被告應給付專案補
    貼款兩支門號各16,093元，合計32,186元未清償。前揭債權
    經遠傳電信公司於107年1月8日讓與原告，原告通知被告後
    ，屢經催討均未獲置理。被告雖主張2年之短期時效抗辯，
    惟專案補貼款為被告未繳納電信費用提前退租之違約金，核
    其性質乃損害賠償額預定之違約金，與電信費債權各自獨立
    ，即無民法第127條第8款短期時效之適用，其請求權時效應
    以15年計算，是被告抗辯無理由。為此，依據電信契約及債
    權讓與之法律關係，請求被告給付上開專案補貼款。並聲明
    ：被告應給付原告32,186元。
三、被告則以：本件專案補貼款債權已罹於民法第127條第8款規
    定之消滅時效，原告無請求權等語，資為抗辯。並聲明：原
    告之訴駁回。
四、得心證之理由：
　㈠原告主張被告曾於104年8月間向遠傳電信公司申請租用0000000000、0000000000號之行動電話服務，因被告自104年10月起即未再繳納電信費，遭遠傳電信公司提前終止合約，被告積欠遠傳電信公司專案補貼款32,186元未清償，嗣該債權經遠傳電信公司讓與原告並合法通知被告等情，業據提出債權讓與證明書、系爭申請書、行動電話門號申請代辦授權書、各期電信費用帳單、債權讓與通知書暨回執等件為證（司促卷第9至22頁、本院卷第31至48頁），復為被告所不爭執（本院卷第54頁），堪信為真實。
　㈡按商人、製造人、手工業人所供給之商品及產物之代價請求
    權，因二年間不行使而消滅；消滅時效，自請求權可行使時
    起算；時效完成後，債務人得拒絕給付，民法第127條第8款
    、第128條前段、第144條1項分別定有明文。次按解釋意思
    表示，應探求當事人之真意，不得拘泥於所用之辭句，為民
    法第98條所規定。終端設備（即手機）補貼款之約款，乃係
    就消費者如有違反該約款內容時，應給付電信服務業者多少
    款項之約定，其真意究係電信服務業者提供商品之代價或係
    雙方約定之違約金，應依個案事實而定。如從該條款之原因
    事實（例如：手機之原始價格與購買時受優惠之價格）、經
    濟目的（例如：約定補貼2萬元之旨如何？），及其他一切
    情事，加以探求，得確認該專案補貼款實質上確係電信服務
    業者提供手機之代價，即有民法第127條第8款規定之適用（
    臺灣高等法院暨所屬法院109年法律座談會民事類提案第1號
    研討結果意旨參照）。經查：
　⒈觀諸系爭申請書可知，被告申請租用0000000000、000000000
    0號之行動電話服務，約定選擇資費方案為「限NP 4G新絕配
    1399限30手機案」，被告向遠傳電信公司領取交易價格為6,
    900元之「HTC M9」型號手機各1支，並同意：「本專案生效
    後30個月內不得退租（含一退一租，轉至3G、2G或預付卡，
    因違約或違反法令致遭停機者）、取消或調降費率。倘有上
    述情形者需繳交專案補貼款19,000元。實際應繳之專案補貼
    款以本專案合約未到期之日為單位，按合約總日數比例計算
    ；合約未到期之日數自解約當日起算，計算公式：專案補貼
    款×（合約未到期日數/合約總日數）＝實際應繳專案補貼款
    （四捨五入計算至整數）」，有系爭申請書在卷可參（司促
    卷第10至11、14至15頁），亦即被告如於綁約期間內，提前
    退租、取消或調降費率，應給付遠傳電信公司按合約剩餘期
    間比例計算之專案補貼款。
　⒉自現今社會電信商業發展現象以觀，電信業者因競爭下所發
    展之商業模式，多與消費者約定一定之「綁約期間」，於該
    段時間內提供電信服務，並使同意綁約之消費者，得享有每
    月電信費減免、指定通話優惠、數據上網不降速、免費或以
    優惠價額取得專案手機所有權之福利，以此吸引消費者並維
    持其持續使用該電信門號之忠誠度。就此，電信業者亦多約
    定，倘消費者於綁約期間提前解約，即必須支付電信業者以
    「固定金額」乘以「約定期間剩餘天數」為比例之「補貼款
    」，是自對消費者保障及契約合理解釋之角度以觀，該「補
    貼款」實際係屬消費者補貼電信業者因消費者「綁約」而取
    得上開每月電信費之優惠價格，與消費者若「未綁約」而每
    月支付電信費兩者間之差額，核其差額（即「補貼款」）之
    性質，仍屬電信業者販售「電信服務」或「手機所有權」等
    「商品」之代價，此自與約定違約金係為懲罰違約者，抑或
    作為因債務不履行所生損害總額預定之性質，顯有不同。本
    院審酌系爭申請書約定之內容，遠傳電信公司應係以提供手
    機之優惠達銷售其電信服務之目的，並透過綁約期間及專案
    補貼款之約定，使遠傳電信公司於被告違約或提前終止電信
    服務時，得透過原約定之合約期間計算剩餘天數，並乘以相
    當於手機商品價格之金額後，請求被告給付專案補貼款，以
    此避免被告申辦門號取得手機商品後，短期內即終止電信服
    務，並使原告得經由專案補貼款之請求，取得相當於原合約
    期間內預定能夠獲得之月租費用，填補提供被告手機商品之
    損失。據此，專案補貼款實質上應屬遠傳電信公司提供手機
    商品予被告之代價，非屬違約金，揆諸前揭法文意旨，應認
    有民法第127條第8款短期時效之適用。　
　⒊再依原告提出本件二手機門號105年1月之電信費帳單顯示，
    該期帳單已各列有專案補貼款16,093元，列帳期間為104年1
    2月5日起至105年1月4日止，結帳日期為105年1月5日，繳款
    期限則為105年1月23日等情，有電信費帳單2紙附卷為憑（
    本院卷第33、41頁），可知遠傳電信公司於寄發該期帳單前
    ，已可行使本件專案補貼款債權之請求權，其時效應自彼時
    開始起算，並應於時效屆滿前行使之。遠傳電信公司遲未向
    被告請求給付，後於107年1月8日將本件專案補貼款債權讓
    與原告，原告嗣於111年6月27日始向本院聲請核發支付命令
    ，有蓋有本院收文章戳之聲請狀可參（司促卷第7頁），顯
    然已逾民法第127條第8款規定之2年而罹於時效，被告自得
    據此對抗原告，並拒絕給付。準此，原告主張之本件專案補
    貼款債權，縱屬實在，因其請求權業已罹於時效，且被告拒
    絕給付，則原告請求被告給付專案補貼款32,186元，當屬無
    據。
五、綜上所述，原告依電信契約及債權讓與之法律關係，請求被
    告給付專案補貼款32,186元，因其請求權業已罹於民法第12
    7條第8款規定之消滅時效，且被告拒絕給付，故原告請求為
    無理由，應予駁回。
六、本件事證已臻明確，兩造其餘攻擊防禦方法及所提證據，核
    與判決結果不生影響，爰不逐一論述，併此敘明。
七、訴訟費用負擔之依據：民事訴訟法第78條。
中　　華　　民　　國　　111 　年　　12　　月　　5 　　日
                    臺南簡易庭  法  官  陳䊹伊
以上正本係照原本作成。
如不服本判決，應於送達後20日內，向本院提出上訴狀並表明上
訴理由，如於本判決宣示後送達前提起上訴者，應於判決送達後
20日內補提上訴理由書（須附繕本）。
對於小額程序之第一審判決之上訴，非以其違背法令之理由，不
得為之。且上訴狀內應記載表明（一）原判決所違背之法令及其
具體內容。（二）依訴訟資料可認為原判決有違背法令之具體事
實。　　　　　　　　　　
中　　華　　民　　國　　111 　年　　12　　月　　5 　　日
                                書記官  王美韻